臺灣臺南地方法院民事裁定
111年度消債更字第289號
聲  請  人
即債 務 人  林雅芳  

代  理  人  王裕鈞律師(法扶律師)
上列債務人聲請消費者債務清理更生事件，本院裁定如下：
    主  文
債務人乙○○自民國111年11月21日下午5時起開始更生程序，並命
司法事務官進行本件更生程序。
    理  由
一、按債務人不能清償債務或有不能清償之虞者，得依本條例所
    定更生程序，清理其債務；債務人無擔保或無優先權之本金
    及利息債務總額未逾新臺幣（下同）1,200萬元者，於法院
    裁定開始清算程序或宣告破產前，得向法院聲請更生；債務
    人對於金融機構負債務者，在聲請更生或清算前，應向最大
    債權金融機構請求協商債務清償方案，或向其住、居所地之
    法院或鄉、鎮、市、區調解委員會聲請債務清理之調解；法
    院開始更生程序之裁定，應載明其年、月、日、時，並即時
    發生效力；法院裁定開始更生或清算程序後，得命司法事務
    官進行更生或清算程序。消費者債務清理條例（下稱消債條
    例）第3條、第16條第1項前段、第42條第1項、第45條第1項
    、第151條第1項分別定有明文。
二、聲請意旨以：聲請人即債務人積欠國泰世華銀行、甲○銀 行
    、台新銀行、中國信託銀行及資產管理公司債務總額約2,11
    4,167元。債務人自民國109年6月29日至111年5月31日為便
    當外送員，每月薪資約16,000元，自111年7月1日起參與勞
    動部安心即時上工計畫，在臺南市中西區圖書館工作，上班
    時間為每週二至週六上午9點至下午1點，每月薪資13,455元
    。債務人為清理債務，於111年6月28日以書面向本院聲請消
    債者債務清理前置調解，最大債權金融機構台新國際商業銀
    行股份有限公司(下稱台新銀行)以債務人不包含中國信託商
    業銀行股份有限公司欠款，債務本息即已達2,077,531元，
    且債務人另有積欠資產管理公司債務為由，未出席出席調解
    期日，以致調解不成立。債務人名下雖無財產，且須扶養兩
    名未成年子女，惟債務人母親林靜華每月資助債務人生活費
    3,000元，債務人領有低收扶助每月6,358元，兩名未成年子
    女各領有低收扶助2,802元，債務人目前每月收入28,417元
    ，足以負擔個人必要生活費用16,000元及兩名未成年子女扶
    養費12,000元。債務人自111年7月5日起利用下午時間參加
    丙級中餐證照班，為期3個月，待通過丙級證照後，債務人
    會積極尋求下午2點至5點之餐飲業工作，以增加收入，屆時
    必然有餘力提出更生方案並依約履行。債務人係一般消費者
    ，未從事營業，且未經法院裁定開始清算程序或宣告破產。
    爰依消債條例提之規定，自調解不成立之日起20日內，提出
    本件更生之聲請等語。
三、經查：
　㈠債務人為一般消費者，5年內未從事營業活動，據最大債權銀
    行台新銀行陳報：債務人截至111年7月14日止，尚積欠台新
    銀行、國泰世華商業銀行股份有限公司、甲○(台灣)商業銀
    行股份有限公司債務總額為2,077,531元(含本金484,339元
    、利息1,569,559元、違約金23,633元)；另據債權人杜拜資
    產管理股份有限公司陳報：債務人截至111年8月8日止，尚
    積欠債務493,782元(含本金114,959元、利息378,583元、費
    用240元)；據債權人正泰資產管理股份有限公司陳報：債務
    人截至111年9月1日止，尚積欠信用卡帳務618,125元(含本
    金143,767元、利息431,235元、違約金43,123元)；據債權
    人中國信託商業銀行股份有限公司陳報：債務人截至111年9
    月9日止，尚積欠信用卡債務及通信貸款共342,167元(含本
    金75,151元、利息186,795元、違約金77,350元、訴訟費用2
    ,871元)等情，業據債務人提出債權人清冊、債務人清冊、
    財團法人金融聯合徵信中心查詢當事人綜合信用報告回覆書
    為證(見本院卷第31、43-46、173頁及調解卷)，且有台新銀
    行提出前置調解債權明細表及杜拜資產管理股份有限公司11
    1年7月27日陳報狀暨債權計算書、正泰資產管理股份有限公
    司111年9月5日陳報狀暨債權計算書、中國信託商業銀行股
    份有限公司111年9月30日陳報狀在卷可稽(見調解卷第59-67
    頁及本院卷第89-109、147-169頁)，依此計算，債務人目前
    積欠上開各債權人無擔保或無優先權之本金及利息債務總額
    為3,384,388元(計算式：金融機構債務本息2,315,844元＋杜
    拜資產管理股份有限公司493,542元＋正泰資產管理股份有限
    公司575,002元＝3,384,388元)，是債務人為一般消費者，現
    積欠除無擔保或無優先權之本金及利息債務總額未逾1,200
    萬元，應可認定。又債務人在本件更生聲請前，於111年6月
    28日以書面向本院聲請消費者債務清理前置調解，經本院以
    111年度南司消債調字第383號受理後，最大債權金融機構台
    新銀行與債務人代理人確認債務人自行評估支出收入，另有
    一間資產公司債務，無法負擔任何方案，也明顯已無還款能
    力，故未出席111年8月9日調解期日，調解不成立等情，有
    台新銀行111年8月2日台新總個資字第111001939號函在卷可
    稽(見調解卷第81頁)，並經本院依職權調取本院111年度南
    司消債調字第383號卷宗核閱無訛，是債務人提起本件更生
    聲請前，已踐行前置調解程序而調解不成立之事實，亦可認
    定。
　㈡債務人主張其目前參與勞動部安心即時上工計畫，在臺南市
    中西區圖書館工作，每月薪資13,455元等情，業據其提出薪
    資轉帳存摺內頁明細為證(見本院卷第119頁)，核與本院依
    職權調取債務人之勞保投保明細，債務人目前勞保投保單位
    為臺南市中西區公所(見本院卷第69頁)相符，是債務人此部
    分主張，應為真實可採；債務人109年度及108年度均無申報
    任何財稅所得，此觀稅務電子閘門所得調件明細表即明(見
    本院卷第63-66頁)，且債務人於111年7月1日由台南市中西
    區公所為其投保勞保前，其勞保投保單位均係臺南市家事服
    務職業工會，每月投保薪資為當年度基本工資，此債務人提
    出之勞工保險被保險人投保資料表及本院所調取之債務人勞
    保投保資料在卷可參（見調解卷第37-38頁、本院卷第67-69
    頁），堪可認定債務人應其他收入。債務人自109年1月起每
    月領取政府核發之低收家庭生活補助6,358元，有債務人提
    出臺南大同路郵局存摺暨內頁影本可證(見本院卷第113-119
    頁)，且有臺南市政府社會局111年11月10日南市社助字第11
    11466961號函可參(見本院卷第175頁)，債務人提出本件更
    生聲請時之償債能力，應以前開每月薪資13,455元加計低收
    扶助款6,358元及其母每月援助3,000元，合計22,813元為計
    算基礎，較符合其現實狀況而屬適當。
　㈢按債務人必要生活費用，以最近一年衛生福利部或直轄市政
    府所公告當地區每人每月最低生活費1.2倍定之，消債條例
    第64條之2第1項定有明文。債務人聲請更生或清算時所提財
    產及收入狀況說明書，其表明每月必要支出之數額，與消債
    條例第64條之2第1項、第2項規定之認定標準相符者，毋庸
    記載原因、種類及提出證明文件，亦為消債條例施行細則第
    21之1條第3項所明定。是以債務人現居住於臺南市東區之市
    政府公告111年度每人每月最低生活費14,230元之1.2倍計算
    ，債務人每月必要生活費用即應以17,076元(計算式：14,23
    0元×1.2倍＝17,076元)為認定基準，債務人陳報其個人每月
    必要支出約16,000元(見本院卷第28頁)，雖未提出證明文件
    ，但未逾上開生活費標準，依上開說明，應為可採。又債務
    人之長女於102年3月出生、長男於103年6月出生，現年分別
    約為9歲、8歲，此有個人戶籍資料在卷可按(見本院卷第41
    、135、137頁)，均係未成年人，自有受父母共同扶養之必
    要，且其生活費標準，依消債條例第64條之2第2項規定，應
    以前開17,076元為限，惟該兩名未成年子女戶籍父親欄位空
    白，債務人主張其單獨扶養兩名未成年子女，應屬真實(見
    本院卷第28頁)。債務人主張其每月支出未成年長男、長女
    扶養費各6,000元(見本院卷第28頁)，未逾上開計算數額，
    核屬適當。惟債務人之長男、長女每月各領有低收扶助2,80
    2元，業據債務人陳明在卷，且提出郵局存摺影本為憑(見本
    院卷第115-119頁)，扣除上開育兒津貼，債務人每月支出未
    成年長男、長女之扶養費用各為3,198元(計算式：6,000元－
    2,802元＝3,198元）。
　㈣綜上各節，債務人目前每月收入22,813元，於支付其個人每
    月生活基本費用16,000元及兩名未成年子女扶養費6,396元
    ，僅餘417元(計算式：22,813元－16,000元－6,396元＝417元)
    ，顯無法負擔中國信託商業銀行股份有限公司於111年9月30
    日向本院陳報願針對債權總金額342,000元，提供債務人「
    分180期、期付金1,900元、利率0％」之分期清償方案(見本
    院卷第148-149頁)，且債務人尚欠其他債務未清償，債務人
    名下僅有一筆投資1,920元及存款1,281元，此有債務人提出
    之全國財產稅總歸戶財產查詢清單可參(見調解卷第31頁)，
    並有本院依職權所調得之債務人109年度至110年稅務電子閘
    門財產所得調件明細表附卷可稽(見本院卷第63-66頁)，是
    債務人陳稱其收入無法負擔債務，應堪採信。依此，債務人
    之經濟狀況，確已達不能清償債務之程度，而有更生之原因
    ，及藉助更生制度調整其與債權人間之權利義務關係而重建
    其經濟生活之必要。
四、綜上所述，依債務人之收入財產及必要生活支出之情形，已
    達不能清償債務之程度；債務人係一般消費者，未曾從事營
    業，其無擔保或無優先權之本金及利息債務總額未逾1,200
    萬元，亦曾踐行前置調解程序而調解不成立，復未經法院裁
    定開始清算程序或宣告破產，又無消債條例第6條第3項、第
    8條或第46條各款所定應駁回更生聲請之事由存在，債務人
    聲請本件更生，應予准許，爰裁定如主文所示。　　
中　　華　　民　　國　　111 　年　　11　　月　　21　　日
                  臺灣臺南地方法院消債法庭
                                  法  官  張桂美
以上正本係照原本作成。
本裁定不得抗告。
本裁定於111年11月21日下午5時公告。 　　　　　　　　　
中　　華　　民　　國　　111 　年　　11　　月　　21　　日
                                  書記官  林彥丞